臺灣高等法院臺南分院刑事判決
上　訴　人　臺灣臺南地方法院檢察署檢察官
被　　　告　申若甯
上列上訴人即被告因詐欺案件，不服臺灣臺南地方法院99年度易
字第709號中華民國99年11月30日第一審判決(起訴案號：臺灣臺
南地方法院檢察署99年度偵字第6625號及移送併辦：99年度偵字
第11893號），提起上訴，本院判決如下：
    主      文
原判決撤銷。
申若甯幫助意圖為自己不法之所有，以詐術使人將本人之物交付
，處有期徒刑肆月，如易科罰金，以新臺幣壹仟元折算壹日。
    事      實
一、申若甯於民國98年11月上旬透過網路即時通與自稱經營職棒
    簽賭綽號「阿翔」之真實姓名年籍均不詳之人對話，其明知
    提供自己金融機構帳戶予不詳姓名之人，該帳戶將可能遭他
    人利用作為財產犯罪工具，猶基於縱有人以其金融帳戶實施
    財產犯罪，亦不違背其本意之不確定故意，依該「阿翔」不
    詳姓名者之指示，以新台幣(下同）6,000元之代價，於98年
    11月9日將其申請開設之第一商業銀行佳里分行第000-00-00
    0000號與合作金庫銀行佳里分行第00-00000-000000號帳戶
    之存摺、提款卡與密碼，自7-11統一超商佳仁門市店寄至台
    南市○區○○○路3段119號，交與該真實姓名不詳自稱「阿
    翔」之人，以便利他人犯罪後，將金錢存入帳戶取得犯罪所
    得。嗣上開帳戶資料輾轉由不詳姓名之詐騙集團成員取得後
    ，即共同基於意圖為自己不法所有，詐取他人財物之犯意聯
    絡：(一)由集團內不詳姓名、年籍之成員於同年11月11日9時
    30分許，撥打電話予陳祈達，佯裝為捷太電子公司人員，訛
    稱陳祈達因電話問卷抽中100萬元獎項，需先愛心認購電器6
    萬5千元，致陳祈達陷於錯誤，依指示於次日（即98年11月
    12日）10時許，至桃園縣中壢市○○路155號彰化商業銀行
    北中壢分行臨櫃匯款6萬5千元至張金圳以慶剛實業有限公司
    法定代理人名義申請之彰化銀行光復分行第000-0000000000
    00號帳戶內（張金圳所犯幫助詐欺取財罪另經台灣台中地方
    法院審理），該詐騙集團成員旋又佯裝捷太公司財務主任林
    先生，向陳祈達訛稱須加入公司臨時會員始能領獎，入會費
    為10萬元，致陳祈達再於同年10月13日10時許，至上址彰化
    銀行北中壢分行臨櫃匯款10萬元至上開合作金庫銀行佳里分
    行申若甯帳戶內，嗣該詐騙集團成員再以誤植幣值為由要求
    陳祈達再次匯款時，陳祈達發覺有異，始知受騙。(二)另由集
    團內不詳姓名、年籍之成員於98年11月13日致電王大榮，佯
    以三民書局客服人員之名義，向王大榮訛稱其先前簽收訂購
    書籍時，誤簽為分期付款，若不重新設定將會自動於其帳戶
    內扣款云云，致王大榮陷於錯誤，依指示前往自動櫃員機操
    作，而於同日18時41分匯款3萬1千元至第一銀行高雄分行第
    000-00-000000號李欽偉帳戶內(李欽偉所犯幫助詐欺取財罪
    另經台灣高雄地方法院審理），又接續於同日19時06分、19
    時09分與19時10分，匯款1萬8千元、1千元與1千元至上開第
    一銀行佳里分行申若甯帳戶，嗣經王大榮發現受騙，乃報警
    查獲上情。
二、案經高雄市政府警察局苓雅分局報告臺灣高雄地方法院檢察
    署檢察官呈請臺灣高等法院檢察署檢察長核轉臺灣臺南地方
    法院檢察署檢察官偵查起訴（王大榮部分）及桃園縣警察局
    中壢分局報告臺灣臺南地方法院檢察署檢察官偵查移送併辦
    （陳祈達部分）。
    理      由
一、本案被告申若甯所犯為死刑、無期徒刑、最輕本刑3年以上
    有期徒刑以外之罪，其於本院審理程序，就被訴事實為有罪
    之陳述，經告知簡式審判程序之旨，並聽取檢察官、被告之
    意見後，本院合議庭依刑事訴訟法第273條之1第1項裁定進
    行簡式審判程序，是本案之證據調查，依同法第273條之2之
    規定，不受同法第159條第1項、第161條之2、第161條之3、
    第163條之1，及第164條至第170條所規定證據能力認定及調
    查方式之限制，合先敘明。
二、上揭犯罪事實，業據被告於偵查、原審及本院審理時均坦承
    不諱，並有被告申請開設之第一商業銀行佳里分行第000-00
    -0 00000號與合作金庫銀行佳里分行第00-00000-000000號
    帳戶之開戶、交易明細查詢資料附卷可資佐證，被告與自稱
    「阿翔」之真實姓名年籍不詳之人於網路即時通中對話，由
    被告提供銀行帳戶供該「阿翔」者使用，被告並依「阿翔」
    之指示，自7-11統一超商佳仁門市寄交上開帳戶之存摺、提
    款卡與密碼至台南市○區○○○路3段119號（收件人為林南
    鋒）交付予「阿翔」之人，亦有即時通haoye108帳號基本資
    料、對話譯文與統一超商股份有限公司宅急便收據附卷可資
    佐證。其次，被害人陳祈達、王大榮受詐騙集團成員施用詐
    術，陷於錯誤，分別匯款至上開第一銀行佳里分行與合作金
    庫銀行佳里分行被告帳戶，所匯入之款項旋以金融卡提領一
    節，亦據證人即被害人陳祈達、王大榮於警詢證述明確，並
    據分別提出存款憑條1紙與ATM交易收據3紙以為證明，經與
    上開第一銀行佳里分行、合作金庫銀行佳里分行被告帳戶交
    易明細表對照，核屬相符。綜上，被告自白核與事證相符，
    本案事證明確，被告犯行洵堪認定。
三、論罪科刑：
  (一)按刑法上之幫助犯，係對於犯罪與正犯有共同之認識，而以
    幫助之意思，對於正犯資以助力，而未參與實施犯罪之行為
    者而言。是以如未參與實施犯罪構成要件之行為，而係出於
    幫助之意思提供助力，即屬幫助犯，而非共同正犯。被告基
    於幫助之不確定故意，將前開帳戶之帳戶存摺、提款卡等物
    交付他人，該等帳戶進而為不詳詐騙集團成員用以詐騙他人
    ，是被告係參與詐欺取財罪構成要件以外之行為，且並無證
    據足資證明被告係以正犯而非以幫助犯之犯意參與犯罪，應
    認其所為係幫助犯而非正犯行為。故核其所為，係犯刑法第
    30條第1項、第339條第1項之幫助詐欺取財罪。
  (二)又刑法第28條之共同正犯，係指2人以上共同實行犯罪之行
    為者而言，幫助他人犯罪，並非實施正犯，在事實上雖有二
    人以上共同幫助犯罪，要亦各負幫助罪責，而無適用該條之
    餘地，刑法上既無「共同幫助」之情，當亦無「幫助共同」
    之可言。幫助1人為幫助，幫助2人、3人仍為幫助，故判決
    主文無需記載「幫助共同」，法條部分亦無需引用刑法第28
    條（最高法院95年度臺上字第6767號判決意旨參照），是被
    告上述犯行，不需論以「幫助共同」，併此陳明。
  (三)被告以一行為，同時提供上開第一銀行佳里分行與合作金庫
    銀行佳里分行帳戶之行為，幫助詐欺集團成員分別向被害人
    陳祈達、王大榮施用詐術使分別交付金錢得逞，係以一行為
    幫助2次詐欺取財既遂犯行（被害人王大榮3次匯款至第一銀
    行佳里分行被告帳戶，時間至為密接，且係出於詐騙集團成
    員同一詐欺取財之行為而接續匯款，應認屬一次詐欺取財行
    為），成立同種之想像競合犯，應依刑法第55條之規定，從
    一重之幫助詐欺取財罪處斷。
  (四)被告幫助他人為詐欺取財之犯行，本院依刑法第30條第2項
    之規定，按正犯之刑減輕其刑。
  (五)原審予以論罪科刑，並量處有期徒刑處有期徒刑月，如易
    科罰金，以新臺幣壹仟元折算壹日，固非無見。惟查：(一)按
    刑法第28條之共同正犯，係指2人以上共同實行犯罪之行為
    者而言，幫助他人犯罪，並非實施正犯，在事實上雖有二人
    以上共同幫助犯罪，要亦各負幫助罪責，而無適用該條之餘
    地，刑法上既無「共同幫助」之情，當亦無「幫助共同」之
    可言。幫助1人為幫助，幫助2人、3人仍為幫助，故判決主
    文無需記載「幫助共同」，法條部分亦無需引用刑法第28條
    （最高法院95年度臺上字第6767號判決意旨參照），是被告
    上述犯行，不需論以「幫助共同」，惟原審於主文欄內仍載
    以「幫助共同」，即有未洽。(二)又目前詐騙集團仍未能根絕
    ，造成被騙者損害甚鉅，起因於貪圖小利之提供帳戶者幫助
    詐騙集團行騙，讓詐騙集團有詐騙之機會，因而原審僅對被
    告判處有期徒刑三月，量刑顯有過輕，亦有未洽。檢察官依
    告訴人請求上訴意旨，亦執此指摘原判決量刑過輕不當，並
    非全無理由，及原判決亦有上開可議之處，自應由本院將原
    判決撤銷改判。爰審酌被告提供帳戶供他人作為不法目的使
    用，影響社會金融交易秩序及助長詐欺活動猖獗，並因此增
    加被害人事後向幕後詐騙集團成員追償及刑事犯罪偵查之困
    難，然念被告前無前科紀錄，素行良好，犯後坦承犯行，態
    度良好，且已知所悔悟，並審酌被告之犯罪動機、現仍在學
    中，因家庭經濟狀況不佳，無力賠償被害人所受財物損失致
    無法與被害人達成和解等一切情狀，爰量處有期徒刑四月，
    並諭知易科罰金之折算標準，以資懲儆。
四、末按共同正犯因相互間利用他人之行為，以遂行其犯意之實
    現，本於責任共同之原則，有關沒收部分，對於共犯間供犯
    罪所用之物，自均應為沒收之諭知，惟幫助犯僅係對於犯罪
    構成要件以外行為為加工，並無共同犯罪之意思，自不適用
    該責任共同原則，對於正犯所有供犯罪所用之物或因犯罪所
    得之物，亦為沒收之諭知（最高法院91年度臺上字第5583號
    、89年度臺上字第6946號判決意旨參照）。本件被告將其所
    有之上開第一銀行佳里分行與合作金庫銀行佳里分行帳戶之
    存摺、提款卡等物，均交付犯罪集團所使用，上開物品已為
    該犯罪集團所有，揆諸前開說明，被告既為幫助犯而不適用
    責任共同之原則，爰不就上開物品併為沒收之諭知，附此敘
    明。
據上論結，應依刑事訴訟法第三百六十九條第一項前段、第三百
六十四條、第二百九十九條第一項前段，刑法第三十條第一項前
段、第二項、第三百三十九條第一項、第五十五條、第四十一條
第一項前段，刑法施行法第一條之一第一項、第二項前段，判決
如主文。
本案經檢察官李傳來到庭執行職務。
中    華    民    國   100    年    3     月    15    日
                  刑事第七庭    審判長法  官    李文福
                                      法  官    陳顯榮
                                      法  官    顏基典
以上正本證明與原本無異。
不得上訴。
                                      書記官    林宛妮
中    華    民    國   100    年    3     月    15    日
【附錄】本判決論罪科刑法條：
中華民國刑法第30條
（幫助犯及其處罰）
幫助他人實行犯罪行為者，為幫助犯。雖他人不知幫助之情者，
亦同。
幫助犯之處罰，得按正犯之刑減輕之。
中華民國刑法第339條
（普通詐欺罪）
意圖為自己或第三人不法之所有，以詐術使人將本人或第三人之
物交付者，處 5 年以下有期徒刑、拘役或科或併科 1 千元以下
罰金。
以前項方法得財產上不法之利益或使第三人得之者，亦同。
前二項之未遂犯罰之。